【裁判字號】    98,訴,2251
【裁判日期】    980731
【裁判案由】    毒品危害防制條例
【裁判全文】
臺灣臺中地方法院刑事判決              98年度訴字第2251號
公  訴  人  臺灣臺中地方法院檢察署檢察官
被      告  乙○○
上列被告因違反毒品危害防制條例案件，經檢察官提起公訴（98
年度毒偵字第1404號），嗣經本院合議庭裁定由受命法官獨任行
簡式審判程序，本院判決如下：
    主    文
乙○○施用第一級毒品，處有期徒刑柒月。
    犯罪事實
一、乙○○曾於民國92年間因施用毒品案件，經本院裁定送勒戒
    處所觀察、勒戒後，因無繼續施用之傾向，於92年11月20日
    執行完畢獲釋放，並經臺灣臺中地方法院檢察署檢察官於92
    年11月21日以92年度毒偵字第3224號為不起訴處分確定，嗣
    又於93年間因施用毒品案件，經本院以93年度訴字第961號
    判處有期徒刑1年10月確定，嗣因減刑，再經本院以96年度
    聲減字第694號裁定減為有期徒刑11月，並與其另犯竊盜案
    件之有期徒刑1年10月部分，定應執行刑為有期徒刑2年8月
    確定，於97年6月5日假釋出監（假釋期滿日係98年5月5日）
    。詎其仍不知警惕，於因施用毒品案件經法院論罪科刑執行
    獲釋放後之5年內，亦即在假釋期間內，復基於施用第一級
    毒品海洛因之犯意，於98年2月25日某時，在臺中縣太平市
    境內之某堤防處，以將第一級毒品海洛因置於注射針筒內，
    再以水稀釋混合後，注射於身體血管之方式，施用第一級毒
    品海洛因1次。嗣於98年2月27日上午11時50分許，為警持本
    院所核發之搜索票，在其位於臺中縣大里市○○路20之23巷
    30號住處內查獲，並經徵得其同意採尿送驗，結果呈嗎啡陽
    性反應。
二、案經臺中市警察局第六分局報請臺灣臺中地方法院檢察署檢
    察官偵查起訴。
    理    由
一、上開事實，業據被告乙○○於本院審理時坦承不諱，且被告
    為警查獲所採集尿液，經送驗結果，呈嗎啡陽性反應，有中
    山醫學大學附設醫院檢驗科藥物檢測中心98年3 月13日實驗
    編號第0000000號檢驗報告1紙在卷可證，堪認被告上開自明
    確與事實相符，足以採信。按施用第一、二級毒品為犯罪行
    為，毒品危害防制條例第10條定有處罰明文。故施用第一、
    二級毒品者，依前揭規定本應科以刑罰。惟基於刑事政策，
    對合於一定條件之施用者，則依同條例第20條、第23條之規
    定，施以觀察、勒戒及強制戒治之保安處分。又毒品危害防
    制條例於92年7月9日修正公布，自93年1月9日施行，其中第
    20條、第23條將施用毒品之刑事處遇程序，區分為「初犯」
    及「5年內再犯」、「5年後再犯」。依其立法理由之說明：
    「初犯」，經觀察、勒戒或強制戒治後，應為不起訴處分或
    不付審理之裁定；經觀察、勒戒或強制戒治執行完畢釋放後
    ，「5年內再犯」者，因其再犯率甚高，原實施之觀察、勒
    戒及強制戒治既已無法收其實效，爰依法追訴或裁定交付審
    理。至於經觀察、勒戒或強制戒治執行完畢釋放後，「5 年
    後再犯」者，前所實施之觀察、勒戒或強制戒治已足以遮斷
    其施用毒品之毒癮，為期自新及協助其斷除毒癮，仍適用「
    初犯」規定，先經觀察、勒戒或強制戒治之程序。從而依修
    正後之規定，僅限於「初犯」及「5年後再犯」二種情形，
    始應先經觀察、勒戒或強制戒治程序。倘被告於5年內已再
    犯，經依法追訴處罰，縱其第3次（或第3次以上）再度施用
    毒品之時間，在初犯經觀察、勒戒或強制戒治執行完畢釋放
    5年以後，已不合於「5年後再犯」之規定，且因已於「5 年
    內再犯」，顯見其再犯率甚高，原實施觀察、勒戒或強制戒
    治，已無法收其實效，即應依該條例第10條處罰。至於第3
    次（或第3次以上）施用毒品之時間，是否宜有期間限制？
    以多久為適宜？則分屬刑事政策、專門醫學之範圍，非審判
    機關所能決定，有待循立法途徑解決（最高法院97年度第5
    次刑事庭會議決議）。查被告曾於92年間因施用毒品案件，
    經本院裁定送勒戒處所觀察、勒戒後，因無繼續施用之傾向
    ，於92年11月20日執行完畢獲釋放，並經臺灣臺中地方法院
    檢察署檢察官於92年11月21日以92年度毒偵字第3224號為不
    起訴處分確定，嗣又於93年間因施用毒品案件，經本院以93
    年度訴字第961號判處有期徒刑1年10月確定，嗣因減刑，再
    經本院以96年度聲減字第694號裁定減為有期徒刑11月，並
    與其另犯竊盜案件之有期徒刑1年10月部分，定應執行刑為
    有期徒刑2年8月確定，於97年6月5日假釋出監（假釋期滿日
    係98年5月5日）之事實，有臺灣臺中地方法院檢察署刑案資
    料查註紀錄表、臺灣高等法院被告前案紀錄表各1份附卷足
    憑，其於施用毒品案件，經法院論罪科刑執行獲釋放後5年
    內，再犯毒品危害防制條例第10條之罪，事證明確，被告犯
    行，洵堪認定。
二、查海洛因係毒品危害防制條例第2條第2項第1款規定之第一
    級毒品，是被告所為，係犯同條例第10條第1項之施用第一
    級毒品罪。被告持有第一級毒品之行為，應為施用之高度行
    為所吸收，不另論罪。爰審酌被告前已有施用毒品前科，有
    上開刑案紀錄表可查，今再為施用，法治觀念之淡薄，然施
    用毒品究屬戕害自身健康之犯罪，被告施用毒品尚未造成他
    人明顯之危害，且於本院審理中已坦承犯行，犯後態度尚稱
    良好，並兼衡被告犯罪之動機、目的、手段、生活狀況及智
    識程度，暨其現須照養父母，有戶籍謄本在卷可查等一切情
    狀，量處如主文所示之刑。
據上論斷，應依刑事訴訟法第273條之1第1項、第299條第1項前
段，毒品危害防制條例第10條第1項，刑法第11條前段，判決如
主文。
本案經檢察官甲○○到庭執行職務。
中    華    民    國    98    年    7     月    31    日
                  刑事第17庭  法  官  林世民
上正本證明與原本無異。
如不服本判決，應於送達後10日內向本院提出上訴狀（須附繕本
），上訴於臺灣高等法院臺中分院。
上訴書如未敘述理由，應於上訴期間屆滿後20日內補提理由書於
本院。
                              書記官  紀俊源
中    華    民    國    98    年    7     月    31    日
附錄論罪科刑法條：
毒品危害防制條例第10條：
施用第一級毒品者，處6月以上5年以下有期徒刑。
施用第二級毒品者，處3年以下有期徒刑。


司法院資訊處製作；財團法人民間司法改革基金會備份。
